臺灣苗栗地方法院民事簡易判決　　　　100年度苗調簡字第2號
原　　　告　　潘金華　
被　　　告　　A女代號000.
兼法定代理人　B男　　　 
兼法定代理人　C女　　　 
及上一人訴訟
代理人　　　　　　　　　　　
上列當事人間請求撤銷調解之訴事件，本院於民國100 年8 月9
日言詞辯論終結，判決如下：
    主  文
原告之訴駁回。
訴訟費用由原告負擔。
    事實及理由
壹、程序方面：按調解有無效或得撤銷之原因者，當事人得向原
    法院提起宣告調解無效或撤銷調解之訴，民事訴訟法第416
    條第2 項定有明文。依同條第4 項，準用同法第500 條第2
    項規定，宣告調解無效或撤銷調解之訴，應自調解成立之日
    起30日之不變期間內提起，但請求宣告調解無效或撤銷調解
    之理由發生或知悉在後者，均自知悉時起算。經查，本院10
    0 年度司苗簡調第163 號侵權行為損害賠償事件，係於民國
    100 年6 月2 日調解成立，有原告所提調解筆錄影本附卷可
    憑，並經本院依職權調取該案卷宗核閱無訛，則原告於100
    年6 月27日提起本件宣告調解無效之訴，自未逾上述30日之
    不變期間，合於前揭規定，先予敘明。
貳、實體方面：
一、原告起訴主張：訴外人即原告之子張圖峰為民國74年8 月10
    日生，張圖峰因侵權行為損害賠償事件於100 年6 月2 日在
    本院，以本院100 年度司苗簡調字第163 號調解成立（以下
    簡稱系爭調解），系爭調解之調解筆錄將原告列為相對人，
    並記載相對人願連帶給付聲請人即本件被告新台幣（下同）
    20萬元。惟查，張圖峰業已成年，現服務於後龍鎮公所，而
    原告為身心障礙人士，生活陷於困境，平常靠女兒扶養。系
    爭調解事件調解當時，原告僅陪同已成年之張圖峰到場調解
    ，原告僅為張圖峰之代理人，並未同意亦無義務為張圖峰之
    保證人，原告亦非侵權行為之當事人，原告應不負連帶賠償
    之責，而系爭調解之調解筆錄逕將原告列為相對人，顯有錯
    誤，依民法第738 條第3 款之規定，原告自得以前開重要爭
    點有錯誤為由而撤銷該和解。為此，爰依民事訴訟法第416
    條第2 項（起訴書誤繕為第380 條第1 項後段）規定，請求
    撤銷該調解筆錄有關原告之部分等語。並聲明：本院於100
    年6 月2 日所為本院100 年度司苗簡調字第16 3號調解筆錄
    有關原告部分應予撤銷。
二、被告則以：調解當時律師有跟原告講得很清礎，原告當時也
    一直在看筆錄，並於筆錄上簽名，4 月28日及6 月2 日調解
    都是原告出面講話，原告應係在爭取她兒子不用關。系爭調
    解之調解金額被告迄未拿到，原告應依調解筆錄履行等語置
    辯。並聲明：如主文第一項所示。
三、按調解有無效或得撤銷之原因者，當事人得向原法院提起宣
    告調解無效或撤銷調解之訴，民事訴訟法第416 條第2 項定
    有明文。所謂調解有得撤銷之原因，係指有民法上得撤銷之
    原因而言，例如成立調解有民法第88條第1項意思表示錯誤
    ，或民法第92條因被詐欺或被脅迫而為意思表示之情形，始
    得提起撤銷調解之訴。次按當事人主張有利於己之事實者，
    就其事實有舉證之責任，民事訴訟法第277 條前段定有明文
    。本件原告主張系爭調解於調解當時，原告僅陪同已成年之
    張圖峰到場調解，原告僅為張圖峰之代理人，並未同意亦無
    義務為張圖峰之保證人，原告亦非侵權行為之當事人，原告
    應不負連帶賠償之責，而系爭調解之調解筆錄逕將原告列為
    相對人，顯有錯誤，依民法第738 條第3 款之規定，原告自
    得以前開重要爭點有錯誤為由而撤銷該和解等情，既為被告
    所否認，並以前揭情詞置辯，則依上開說明，原告自應就系
    爭調解成立時，原告就調解成立內容之意思表示有錯誤，或
    就該調解內容之重要爭點有錯誤而成立調解之事實，負舉證
    證明之責。經查，原告就其主張系爭調解有民法第738 條第
    3 款之錯誤情節，並未舉證以實其說，依舉證責任分配原則
    ，尚難認為真正。參以原告於100 年6 月2 日系爭調解當時
    ，並非以張圖峰代理人名義到場，原告確係以相對人名義於
    系爭調解筆錄原本上簽名等情，業據本院依職權調取系爭調
    解事件卷宗及調解筆錄原本核閱無訛，難認有何錯誤可言。
    此外，原告就其前開主張，又未能另舉證證明，則原告主張
    系爭調解有錯誤，依民法第738 條第3 款規定得撤銷云云，
    自無可採。是原告主張其與被告間所成立之系爭調解，有得
    撤銷之事由，洵屬無據。
四、綜上，原告主張撤銷系爭調解，與法律規定得撤銷調解之要
    件不符。從而，原告請求撤銷本院於100 年6 月2 日所為本
    院100 年度司苗簡調字第163 號調解筆錄有關原告部分，為
    無理由，應予駁回。
五、訴訟費用負擔之依據：民事訴訟法第78條。 
中    華    民    國   100    年    8     月    23    日
                  苗栗簡易庭法  官  王萬金
以上正本係照原本作成
如對本判決上訴，須於判決送達後20日內向本院提出上訴狀。
如委任律師提起上訴者，應一併繳納上訴審裁判費。
                            書記官  劉麗美
中    華    民    國   100    年    8     月    23    日